【裁判字號】    97,交聲,268
【裁判日期】    970930
【裁判案由】    違反道路交通管理處罰條例聲明異議
【裁判全文】
臺灣基隆地方法院交通事件裁定         97年度交聲字第268號
移送機關即
原處分機關  交通部公路總局臺北區監理所基隆監理站
異  議  人
即受處分人  甲○○
上列受處分人因違反道路交通管理處罰條例案件，對於交通部公
路總局臺北區監理所基隆監理站中華民國97年7 月8 日所為之處
分（原處分案號：基監字第裁42-CO0000000號），聲明異議，本
院裁定如下：
    主  文
異議駁回。
    理  由
一、原處分意旨略以：異議人即受處分人甲○○（下稱異議人）
    於民國97年5 月12日20時50分許，駕駛車牌號碼2M-936號營
    業一般小客車，行經臺北縣萬里鄉○○村○○路口，因駕車
    行經有燈光號誌之交岔路口闖紅燈，經臺北縣政府警察局金
    山分局中角派出所員警當場掣單舉發，因而依道路交通管理
    處罰條例第53條第1 項之規定，裁處異議人罰鍰新臺幣（下
    同）2,700 元，並依同條例第63條第1項第3款（原處分漏未
    記載第1項第3款）之規定，記違規點數3點。
二、異議意旨略以：異議人於上揭時、地，駕駛上開車輛，因見
    直向金山往萬里方向路口之號誌燈為紅燈，橫向頂社路口之
    號誌燈為綠燈，便往左迴轉往金山方向行駛，惟竟遭員警攔
    停取締其闖紅燈，舉發之員警曾將本次違規舉發之蒐證錄影
    播放給異議人查看，錄影影片中異議人駕車行經該路口實為
    二段式迴轉，並非臺北縣政府警察局金山分局97年6 月11日
    北縣金交裁字第0970012019號函所稱之「係沿臺二線萬里往
    金山方向直行，無陳述之迴轉情事」，故為此提起異議云云
    。
三、按「車輛面對圓形紅燈表示禁止通行，不得超越停止線或進
    入路口」，道路交通標誌標線號誌設置規則第206條第5款第
    1 目定有明文。又「汽車行駛至交岔路口，其行進、轉彎，
    應遵守燈光號誌或交通指揮人員之指揮，遇有交通指揮人員
    指揮與燈光號誌並用時，以交通指揮人員之指揮為準」，道
    路交通安全規則第102條第1項第1 款亦定有明文。故汽車駕
    駛人，行經有燈光號誌管制之交岔路口闖紅燈者，處新臺幣
    （下同）1,800元以上5,400元以下罰鍰，次按汽車駕駛人有
    下列各款所列條款之一者，除依原條款處罰鍰外，並予記點
    ：... 三、有... 第53條... 情形之一者，各記違規點數 3
    點，道路交通管理處罰條例第53條第1項、第63條第1項第 3
    款亦定有明文。
四、經查：
(一)、證人即舉發之臺北縣政府警察局金山分局中角派出所員警乙
    ○○到庭證稱：「（問：本件違規案件是否你舉發？過程如
    何？）是，我們在臺二線頂社路口執行擴大臨檢勤務，看見
    違規車輛行駛臺二線，由基隆往金山方向，在臺二線與頂社
    路口，異議人闖越頂社路口的紅燈」、「（問：請指出當時
    你所站立的位置、異議人行駛的方向及異議人所闖越的紅燈
    。）我站立的地方就是我打X 的地方，異議人行駛的方向往
    我正向而來，也就是往金山方向，異議人所闖越的紅燈就是
    我以鉛筆標明的該路口，並提出現場蒐證錄影隨身碟」、「
    （問：將異議人攔停之後，異議人的反應如何？）他只說他
    是在路口迴轉而非直行，是屬於跨越雙黃線迴轉而非闖紅燈
    」、「（問：有無看到異議人迴轉的動作？）沒有，我看到
    的是直行」、「（問：提出的蒐證影像能否看出異議人當時
    行經路線為直行？）可以」，（見本院97年9 月30日訊問筆
    錄及附卷照片）。是以依證人所述，當時臺二線與頂社路口
    之交通號誌為紅燈，而異議人係直行闖越該路口；又經本院
    勘驗本件違規事件蒐證之錄影，在0分0秒時，畫面之路口交
    通號誌為紅燈，異議人所駕駛之車牌號碼2M-936號營業一般
    小客車尚末通過，0分1秒時異議人駕駛之上開車輛闖越路口
    紅燈，0分7秒員警攔停異議人，堪認當時異議人確有駕車行
    經有燈光號誌管制之交岔路口闖紅燈之情。
(二)、異議人雖辯稱其於上開路口為二段式迴轉，惟經本院勘驗當
    日蒐證錄影所示，異議人係為直行闖越該路口已如前述，且
    縱如異議人所稱其為者，乃迴轉之行為，依道路交通標誌線
    號誌設置規則第206條第5款規定：車輛面對圓形燈表示禁止
    通行，不得超越停止線或進入路口；又若車輛面對圓形紅燈
    時仍逕予穿越路口至銜接路段，含左轉、直行、迴轉及右轉
    （依箭頭綠燈允許行駛者除外），即視為闖紅燈之行為，此
    據交通部於82年4 月22日以交路字第009811號函示綦詳。本
    件違規地點既設置燈光行車管制號誌，異議人迴轉時，該路
    口之交通號誌已為圓形紅燈，車輛均禁止通行，是異議人猶
    駕車逕自左轉行駛，參諸上揭規定及函釋意旨，自屬闖紅燈
    之行為無疑。從而，異議人所辯前情，係對於交岔路口行車
    管制號誌之意義有所誤解或認識不足，實不可取。
五、綜上，異議人駕駛營業一般小客車確有行經有燈光號誌管制
    之交岔路口闖紅燈之違規行為。從而，原處分機關依道路交
    通管理處罰條例第53條第1項規定裁處罰鍰2,700元，並依同
    條例第63條第1 項第3款規定計違規點數3點，核無違誤，異
    議人提出聲明異議，為無理由，應予駁回。
六、據上論斷，應依道路交通案件處理辦法第19條，裁定如主文
    。
中    華    民    國    97    年    9  月      30    日
                  交通法庭法  官  陳姵君
以上正本證明與原本無異。
對於本件裁定如有不服，應於收受送達後5日內，向本院提出抗
告書狀，敘述抗告之理由，抗告於臺灣高等法院。
中    華    民    國    97    年    9    月    30     日
                          書記官  王佩珠


司法院資訊處製作；財團法人民間司法改革基金會備份。
